臺灣臺中地方法院刑事判決　　　　　　　　　　　　　九十三年度訴字第三六二號
　　公　訴　人　臺灣臺中地方法院檢察署檢察官
　　被　　　告　乙○○
　　選任辯護人　黃仕勳律師
右列被告因偽造有價證券等案件，經檢察官提起公訴（九十二年度偵字第一三二六○
號）及移
    主  文
乙○○意圖供行使之用，而偽造有價證券，處有期徒刑壹年拾月。緩刑伍年。如附表
所示偽造之支票壹張沒收。
    事  實
一、乙○○與丙○○同為設址於臺中縣梧棲鎮○○路二一五號同德幼稚園之娃娃車司
    機，乙○○竟意圖為自己不法之所有之概括犯意，先於民國（下同）八十七年一
    月間某日，在臺中縣梧棲鎮○○路二一五號同德幼稚園娃娃車之置物箱內，竊得
    丙○○所有空白支票計九十八張（票據號碼ＦＡ0000000號至ＦＡ000
    0000號），丙○○發現支票遺失，旋於八十七年二月二日向臺中縣梧棲鎮農
    會申請票據掛失止付，並再重新申請一本支票簿後，乙○○復於八十八年四月三
    十日以後之不詳時間，在同一地點自丙○○重新申請之支票簿上撕下並竊取空白
    支票六張（票據號碼ＦＡ0000000至ＦＡ三五三六七一號），嗣於九十二
    年六月二十日，意圖供行使之用未經丙○○之同意或授權即於前開竊得之票號Ｆ
    Ａ0000000號之空白支票上，盜蓋其姐甲○○之印章，並偽填發票日為九
    十二年六月三十日及票面金額新台幣（下同）一萬四千六百元等記載，又於支票
    背面填載自己姓名予以背書而完成偽造如附表所示之支票一張後，交予渠不知情
    之配偶張清梅，張清梅隨後持往合作金庫沙鹿分行兌現並欲存入張清梅合作金庫
    銀行0000000000000號活期儲蓄存款帳戶時，因經辦行員發覺該紙
    支票為掛失空白票據，經通知丙○○始發覺而報警查獲，嗣為警在乙○○之住處
    起出丙○○所有之臺中縣梧棲鎮農會ＦＡ0000000至ＦＡ0000000
    號九十五張、ＦＡ0000000至ＦＡ三五三六六九號四張、ＦＡ00000
    00號一張支票（均已發還予丙○○）。
二、案經臺中縣警察局清水分局報告臺灣臺中地方法院檢察署檢察官偵查起訴。
    理  由
一、右揭犯罪事實，業據被告乙○○於警詢、偵查及本院審理中坦承不諱，其稱：他
    是在臺中縣梧棲鎮○○路二一五號同德幼稚園娃娃車之置物箱內竊得被害人丙○○所有之支票簿，另支票號碼ＦＡ0000000至ＦＡ0000000號六張
    支票亦是在同一地點自支票簿上撕得竊取，但竊取的時間已不復記憶，嗣於九十
    二年六月二十日因妻子張清梅向他要錢，他就在票號ＦＡ0000000號之支
    票上偽填票面金額一萬四千六百元及發票日九十二年六月二十日，並盜蓋胞姐甲○○的印章在支票上，又在支票背面簽據自己姓名予以背書後，而完成偽造之支
    票一張，交給不知情之張清梅，當時他還向張清梅謊稱該紙支票是老闆開的票等
    語綦詳（見臺灣臺中地方法院檢察署九十二年度偵字第一三二六○號偵查卷第五
    至八、二三、二四、九十二年度偵字第二三六四八號偵查卷第四、五、十六、十
    七、十八頁、本院卷第七十至七三頁），經查：
（一）被告乙○○上開供陳，核與被害人丙○○指稱：他的支票簿遭竊二次，第一次
      是於八十七年一、二月份間被偷了九十八張，他即在八十七年二月二日辦理票
      據掛失止付後，再重新申請一本支票，第二次在八十八年四月三十日左右又被
      偷了支票號碼ＦＡ0000000至ＦＡ0000000號六張，二次均是在
      臺中縣沙鹿鎮○○路二一五號工作地點遭人竊取，直至九十二年六月三十日上
      午接獲臺中縣梧棲農會通知存款不足，才知道遺失的票據遭被告乙○○偽造盜
      領，並在被告乙○○的住處查獲遺失的大部分支票等語互核相符（見上開偵字
      第一三二六○號卷第九頁、前揭偵字第二三六四八號偵查卷第六、二四、二五
      頁、本院卷第六三至六五頁），另被害人甲○○亦於警詢、偵查中陳稱：她的
      印章都放在家中由被告乙○○保管，但她從未授權被告乙○○可持她的印章盜
      蓋在支票上，對於被告乙○○盜蓋她的章印偽造如附表所示支票一紙等情，她
      完全不知情等語綦詳（見前開偵字第一三二六○號偵查卷第三二、三三頁，上
      揭偵字第二三六四八號偵查卷第二四頁，被害人甲○○於審判外之陳述，經被
      告乙○○及公訴人於本院審判程序同意作為證據，且本院審酌該言詞陳述作成
      時之情況，認應屬適當，故採為證據），復經證人即被告乙○○之妻張清梅分
      別於警詢及偵查中證稱：如附表所示偽造之支票是她在九十二年六月二十幾日
      時，跟被告乙○○拿的，當時她並不知道支票上面的印章是被告盜蓋的，她從
      被告的口袋中拿出來時，上面的金額、日期都已經填好了，她以為支票是被告
      乙○○的老闆給他的等語（見前開偵字第一三二六○號偵查卷第八頁、上揭偵
      字第二三六四八號偵查卷第十七、十八頁，證人張清梅於審判外之陳述，經被
      告乙○○及公訴人於本院審判程序同意作為證據，且本院審酌該言詞陳述作成
      時之情況，認應屬適當，故採為證據），並有八十七年二月二日票據掛失止付
      通知書、九十二年七月二十一日票據掛失止付通知書、偽造之如附表所示支票
      號碼ＦＡ0000000號支票正反面影本、合作金庫銀行沙鹿分行0000
      000000000號活期儲蓄存款存摺內附之代收票據明細表、贓物認領保
      管收據、掛失止付票據提示人資料查報表、臺灣票據交換所臺中市分所退票理
      由單、遺失票據申請書各一份、告訴人所有支票簿之照片六張附卷可稽（見前
      開偵字第一三二六○號偵查卷第十四至十九頁、上揭偵字第二三六四八號偵查
      卷第八至十、十九至二一頁），足見被告自白與事實相符。
（二）復查，被告乙○○明知其未得被害人丙○○、甲○○之授權，無權簽發支票，
      竟決意盜蓋被害人甲○○之印章，假冒被害人甲○○之名義為發票人而偽造如
      附表所示之支票，被告乙○○主觀上具有偽造故意，彰彰甚明。再觀之如附表
      所示偽造支票上顯見之字跡，字體清晰工整，針對支票之應記載事項如一定之
      金額、發票年、月、日等內容均已完備，且被告乙○○盜蓋姐姐甲○○之印章
      於支票正面發票人簽章欄後，又於支票背面簽立自己姓名以為背書，被告乙○○既是一具有社會經歷之成年人，對於應記載事項完備之票據已具流通性等情
      自應明悉，又被告乙○○係在妻子張清梅向其索取金錢之情況下交付偽造之支
      票予不知情之張清梅，則應知張清梅會持票據資以兌現，是以被告乙○○交付
      偽造之支票予需索金錢之張清梅，其主觀上亦顯見其供行使之用之不法意圖。
（三）綜上所述，本案事證明確，被告乙○○犯行洵堪認定，應依法論科。
二、核被告乙○○所為，係犯刑法第三百二十條第一項之普通竊盜罪及同法第二百零
    一條第一項之意圖供行使之用，而偽造有價證券罪。次第分論之：
（一）被告盜用印章之行為係偽造有價證券之部分行為，不另論罪；又其偽造有價證
      券後持以行使之低度行為，應為偽造之高度行為所吸收，亦不另論罪。
（二）被告乙○○先後二次普通竊盜行為，時間緊接，方法相同，觸犯構成要件相同
      之罪，顯係基於概括犯意為之，依連續犯之規定論以一罪，並依法加重其刑。
（三）被告乙○○上開所犯普通竊盜罪之及偽造有價證券等二罪間，有方法、目的之
      牽連關係，為牽連犯，依刑法第五十五條之規定，應從較重之偽造有價證券一
      罪處斷。公訴蒞庭檢察官認被告乙○○所犯普通竊盜及偽造有價證券罪二者之
      間，因相隔四、五年之久，應予分論併罰等語，惟以，被告乙○○所犯上開二
      罪間，具有方法、目的之牽連關係，此種牽連關係不因時間之久暫而受影響，
      公訴蒞庭檢察官就此論以數罪，應屬誤會，附此敘明。
（四）公訴人起訴事實雖未敘及被告乙○○於八十八年四月三十日以後之不詳時間，
      在臺中縣梧棲鎮○○路二一五號同德幼稚園娃娃車之置物箱中，自丙○○重新
      申請之支票簿上撕下並竊取空白支票六張之犯行，然該部分之事實與公訴人起
      訴之犯罪事實既具有連續犯之裁判上一罪關係，應為起訴效力所及，另移送併
      辦部分（九十二年度偵字第二三六四八號），與起訴有罪部分為同一案件，本
      院自得均併予審究。
（五）再者，被告乙○○因一時失慮偶罹重典，於事後坦承犯行，已深表悔意，且偽
      造價證券數量僅有一張，金額為一萬四千六百元亦非鉅大，與一般擾亂金融秩
      序之經濟犯罪者迥異，且均已與被害人丙○○、甲○○達成和解（見本院卷第
      三十、七七、七八頁），衡其情狀，倘處以法定本刑之最低刑即三年有期徒刑
      ，猶屬過重，是本案情輕法重，在客觀上足以使人心生同情，被告犯罪情狀尚
      堪憫恕，是依刑法第五十九條之規定，酌減其刑。
（六）爰審酌被告乙○○利用與被害人丙○○共事之機會，竊取被害人丙○○置於工
      作地點之支票簿，並盜用被害人甲○○之印章，偽填票面金額及發票日期以偽
      造支票，幸而該紙偽造之支票早經被害人丙○○申請掛失止付而未受有實際損
      害，且被告乙○○偽造支票數量僅有一張，金額僅一萬四千六百元，暨其素行
      、智識、犯罪動機、犯罪手段及犯後坦承犯行，並已取得被害人丙○○、甲○○之諒解，態度良好等一切情狀，量處如主文所示之刑，以示儆懲。
（七）末查，被告乙○○前於七十六年間，雖曾因過失傷害案件，經臺灣高等法院臺
      中分院於七十六年八月十九日以七十六年度交上易字第一五八○號判處上訴駁
      回（原審判處有期徒刑四月）確定，於七十六年九月三十日易科罰金執行完畢
      ，有臺灣臺中地方法院檢察署刑案資料查註紀錄表及臺灣高等法院被告全國前
      案紀錄表各一份在卷可考，其因短於思慮致觸犯本案犯行，經此罪刑宣告教訓
      ，當知所警惕，信無再犯之虞，且被告乙○○已分別與被害人丙○○、甲○○
      達成和解，有和解書二份在卷足憑（見本院卷第三十、七七、七八頁），本院
      綜核各情，認其所受上開宣告之刑，以暫不執行為適當，爰併予宣告緩刑五年
      ，以啟自新，併觀後效。
（八）末以，如附表所示偽造之支票一張（現存放在臺中縣梧棲鎮農會內），應依刑
      法第二百零五條，為沒收之宣告。
據上論斷，應依刑事訴訟法第二百九十九條第一項前段，刑法第二百零一條第一項、
第三百二十條第一項、第五十五條、第五十九條、第七十四條第二款、第二百零五條
，罰金罰鍰提高標準條例第一條前段，判決如主文。
本案經檢察官丁○○到庭執行職務
中      華      民      國      九十三      年      五      月   十七   日
                                臺灣臺中地方法院刑事第十二庭
                                    審判長法  官  吳  進  發
                                          法  官  莊  深  淵
                                          法  官  劉  兆  菊
右正本證明與原本無異。
如不服本判決，應於判決送達後十日內向本院提出上訴狀，上訴於臺灣高等法院臺中
分院( 須附繕本 )。
                                          書記官
中      華      民      國      九十三      年      五      月   十七   日
附錄論罪法條：
刑法第二百零一條第一項
意圖供行使之用，而偽造、變造公債票、公司股票或其他有價證券者，處三年以上十
年以下有期徒刑，得併科三千元以下罰金。
第三百二十條
 (普通竊盜罪、竊佔罪)
意圖為自己或第三人不法之所有，而竊取他人之動產者，為竊盜罪，處五
年以下有期徒刑、拘役或五百元以下罰金。
意圖為自己或第三人不法之利益，而竊佔他人之不動產者，依前項之規定
處斷。
前二項之未遂犯罰之。
附表
┌──┬────┬────┬─────┬─────┬────────┬──
│編號│發票人  │發 票 日│ 金    額 │支票號碼  │付     款     人│帳
├──┼────┼────┼─────┼─────┼────────┼──
│ 一 │甲○○  │92.06.20│14600元   │FA0000000 │臺中縣梧棲鎮農會│0000
└──┴────┴────┴─────┴─────┴────────┴──
